臺灣高等法院臺中分院刑事判決　　　　　　　　　　九十一年度上易字第六三五號
　　上　訴　人　臺灣臺中地方法院檢察署檢察官
　　被　　　告　乙○○
右上訴人因被告傷害案件，不服臺灣臺中地方法院九十年度易字第二八四八號中華民
國九十一年二月二十日第一審判決（起訴案號：臺灣臺中地方法院檢察署九十年度偵
字第九四二三號、第一五二一七號），提起上訴，本院判決如左：
      主  文
原判決關於乙○○部分撤銷。
乙○○共同傷害人之身體，處有期徒刑伍月，如易科罰金，以佰元折算壹日。
      事  實
一、乙○○、甲○○、顧承先（已死亡，經原審為不受理判決確定）、丙○○、吳其
    生及姓名、年籍不詳、綽號「阿忠」之成年男子係同事關係，民國（下同）九十
    年五月一日乙○○為替太太慶生之緣故，乃於該日晚上五時許邀集顧承先、甲○○、丙○○、吳其生及阿忠等五人，至其位於臺中縣太平市○○路、新光路口守
    望相助隊旁由乙○○太太經營之麵攤內喝酒、聊天，不料席間吳其生與甲○○因
    酒後彼此言語不合，發生口角，吳其生乃先行離去，同日晚上八時左右，甲○○
    與乙○○二人比賽腕力，甲○○因比輸重心失穩跌倒，與乙○○發生爭執後，心
    有未甘作勢拿起桌上之酒瓶欲打乙○○，並對乙○○揚言：「你店還要不要開？
    」「要讓你的麵攤無法繼續營業」，令乙○○氣憤異常，乃基於傷害之犯意，以
    拳頭朝甲○○之臉部毆打一拳，而在旁之顧承先亦因見甲○○酒品欠佳，又無端
    舉腳欲踢其頭部，亦憤而與乙○○基於共同傷害之犯意聯絡，由顧承先以手架住
    甲○○，使其無力反抗，乙○○則持椅子或以空拳接續毆打甲○○頭、背及腹部
    等處，致甲○○昏倒在地，並受有腹部挫傷合併肝撕裂傷及脾破裂、頭部外傷合
    併腦震盪、左眼球合併結膜下出血及背部鈍挫傷之傷害，丙○○見狀即拉開雙方
    ，與乙○○、顧承先及綽號「阿忠」之成年男子一同轉往臺中縣太平市○○路四
    百八十號繼續喝酒，嗣後乙○○等人又折返該麵攤內，見甲○○昏迷不醒，且救
    護車亦已到達，乃緊急幫忙將甲○○送醫，嗣經附近民眾報案，臺中縣警察局霧
    峰分局新平派出所警員到場處理時，在犯罪事實未被查覺前，乙○○即主動向警
    員表示其有毆打甲○○而自首，接受裁判。
二、案經甲○○訴由臺中縣警察局霧峰分局報告臺灣臺中地方法院檢察署檢察官偵查
    起訴。
      理  由
一、訊據被告乙○○矢口否認前揭犯罪事實，辯稱：當時與甲○○發生口角，僅有打
    甲○○臉部一拳，之後就被其他同事架開，甲○○所受的傷不是伊毆打的云云。
    惟查告訴人甲○○於本院訊問：「（當天情形如何？）當天我們是幫乙○○的太
    太慶生，我們比腕力，結果我輸了跌倒在地上，起來後我講話比較大聲，乙○○
    要我講話小聲點，我就有點不高興，我們雙方都有酒醉，就打了起來。」（見本
    院卷第五十二頁）；另一共犯即顧承先於警訊及檢察官偵訊時亦一致供稱：「甲○○與乙○○比腕力輸不起，心有不甘，稱乙○○店要不要開，所以乙○○毆打
    甲○○．．．被害人沒有毆打乙○○」、「‧‧‧我是有看到乙○○與甲○○在
    比腕力，而甲○○比輸，因有喝酒站不穩而跌倒，所以甲○○很不高興，即要拿
    酒瓶打乙○○‧‧」（見台灣台中地方法院九十年度偵字第九四二三號偵查卷第
    十六頁反面、第四十二頁背面、第四十三頁）；被告復承認當天確因告訴人揚言
    要讓他生意無法繼續做，才打告訴人等語（同前偵卷第五頁反面），告訴人亦迭
    稱因比賽腕力，與被告確有發生口角，即遭被告毆打無訛（見同前偵卷第二十頁
    ）；再由本件發生衝突之地點為被告太太經營之麵攤，與被告之生計既息息相關
    ，被告自無平白任由告訴人砸店鬧事，致令該麵攤無法經營之理，由是可知告訴
    人因比輸腕力未能甘服，又因醉意逞口舌之快，以「你店還要不要開？生意還要
    不要做？」等言語激怒被告，復欲拿酒瓶毆打被告，致被告無法隱忍，遂對告訴
    人施以肢體暴力。再由顧承先於偵查中供稱：「甲○○酒品很不好，而且當天他
    喝酒後，他還要將腳舉起要踢我，於是我不理他，才會分桌坐。」等語（見偵查
    卷第四十四頁），另參以證人吳其生於原審也證實其與告訴人發生口角後，即先
    行離席（原審卷第等一○六頁）等情觀之，足徵告訴人酒後因言行無法控制，也
    造成包括顧承先及吳其生之不快，吳其生並因之提前離坐。雖告訴人於第一次警
    訊時雖供稱「伊不知身上的傷，從何而來」；於九十年五月十五日第二次警訊時
    又稱「不知乙○○以何物傷之」（偵卷第七頁反面、第九頁反面）；惟被害人於
    九十年五月一日因傷昏迷，緊急送往八○三醫院救治，於同年五月二日製作筆錄
    當時，意識剛恢復清醒，對案發之經過因此不及記憶，亦屬人情之常，雖其又一
    度供稱只被告一人打他（見偵卷第九頁反面）；但其後即已明確指稱：乙○○有
    傷害他，且除乙○○外，顧承先亦有於乙○○打他後，圍過來打他，乙○○以拳
    頭及椅子打他，顧承先也有打他肚子和背部，其他人在旁勸架（偵卷第四十三頁
    正面、原審卷第八十五頁、本院卷第五十二頁）；依現場處理警員陳俊僥製作之
    職務報告書復載明：查訪附近查訪民眾，無人願作證只告訴說有二至三人毆打傷
    者，有無持其他武器打不清楚（參偵卷第三十五頁）；與告訴人前開所述有遭被
    告及顧承先二人毆打之共犯人數大抵相當，證人丙○○亦不諱言係顧承先拉甲○○，伊與阿忠負責拉乙○○（原審卷一○六頁）；再者顧承先也坦稱告訴人當時
    將腳舉起要踢伊頭部（偵卷四十四頁正面）；告訴人於本院又稱拉他的人很粗暴
    ，且架著他使伊無法反抗，乙○○就過來打他無訛（本院卷第五十四頁）；可見
    被告應係遭告訴人出言挑釁，一時氣憤難耐遂出手毆打告訴人，而顧承先亦因告
    訴人無理之舉動，心生不悅遂夥同被告毆打告訴人成傷，況本件告訴人確於前述
    時、地，受有前揭之傷害，有國軍臺中總醫院附設民眾診療服務處診斷證明書一
    紙及照片四張附卷可稽（同前偵卷第十頁、第二十五頁正、反面），證人丙○○
    及顧承先雖均證稱被告僅毆打告訴人一拳，即被拉開並至公司等語，然告訴人除
    與被告發生衝突外，並無再與任何人發生糾紛，此已據告訴人迭稱在卷，被告於
    本院復稱從衝突發生到伊離開，沒多久之時間，聽到救護車才又折返麵攤，到了
    麵攤警員也到了（本院卷第五十四頁）；於偵查中則稱伊離開現場再返回，其間
    約有半小時左右（見同前偵卷第四十三頁反面）；另參以顧承先於警訊所稱：被
    告毆打告訴人之時間約在當日晚間二十時許（見偵卷第十六頁反面）；然衡諸常
    情，告訴人遭被告毆打後既旋即不省人事，自不可能再與他人發生任何爭端，而
    本件案發之麵攤復為被告之太太所經營，其他閒雜人士豈有可能於短短之半小時
    之時間內即輕易趁隙在麵攤內行兇，此顯與常情不合，被告空言告訴人不知被誰
    所打云云，無非避重就輕之詞，不足採信。
二、復查，告訴人受傷之部位包括頭、腹、背等，其受傷程度除腹部挫傷合併肝撕裂
    傷及脾破裂、頭部外傷合併腦震盪外、左眼球合併結膜下出血及背部鈍挫傷之傷
    害，由其受傷遍佈頭、臉及腹部又有挫傷等情綜觀，自非被告徒手毆打一拳所能
    造成。再依被害人之傷勢不乏鈍、挫傷，可見告訴人之前開傷勢應係遭硬物重擊
    所致，告訴人於原審指訴稱被告等人係持椅子毆打他（參原審卷第八十五頁），
    足堪採信，由是益可知告訴人之前開傷勢應係被告及顧承先持椅子及拳頭所擊毆
    傷。被告空言伊只有打一拳即被人拉開，不知被害人身上之傷勢何來，及丙○○
    供稱被告只打一拳云云當屬事後卸責及迴護被告之詞，委無可取，本件事證明確
    ，被告犯行已堪認定。至於在場之阿忠及丙○○二人，告訴人固曾一度於警訊指
    稱除小吳外，其他人都有打他；但其後又改稱係被告及顧承先打他，其他人均沒
    有打他，只在旁邊勸架而已（原審卷第八十五頁）；其於本院復明確指稱丙○○
    沒有打他（本院卷第五十二頁），此外又查無其他事證足證被告及顧承先以外之
    其他人，亦有參與毆打，自不能以被害人前後不一之指述，率認阿忠及丙○○亦
    為共犯之惟一憑據，其次，告訴人於九十年六月二十四日警訊時固曾指稱係遭人
    拿酒瓶、椅子所毆打云云（見同前偵卷第三十二頁反面第十、十一行）；然由告
    訴人之傷勢主要為鈍、挫傷，並無任何割痕或剌擊傷，現場更無玻璃碎片之痕跡
    ，難認告訴人之前開傷勢亦為酒瓶所傷，均附此敘明。
二、第按告訴人雖因腹部鈍挫傷合併肝臟撕裂傷及脾臟破裂以及低血壓休克，經手術
    將肝裂傷縫合及脾臟切除，但對身體健康並無重大影響，此有國軍台中醫院九十
    年十二月十九日（九○）民診查字第五四四五號函一份足參，顯未達重大不治或
    難以醫治之重傷害程度，核被告所為，係犯刑法第二百七十七條第一項之傷害罪
    ，其與顧承先間，互有犯意之聯絡及行為之分擔，均為共同正犯。又被告於警方
    尚未查覺係何人動手行兇之前，即自行向到場處理之陳俊僥、警員承認伊有毆打
    告訴人，此有卷附之職務報告書二份可考（參偵卷第十五頁正面、第三十四頁正
    面），為對未發覺之犯罪自首而接受裁判，合乎自首之要件，應依刑法第六十二
    條前段減輕其刑。原審就不利被告之事證未詳予敘明，徒以告訴人前後之指訴不
    一，即認被告乙○○未涉犯傷害罪，而為無罪之諭知，尚有未當，檢察官上訴意
    旨據此指摘原判決此部分為不當，核屬有據，原審就被告乙○○之判決部分既有
    可議之處，自應由本院將原審就此部分之判決予以撤銷改判。爰審酌被告乙○○
    素行，因酒後一時衝動而惹事，並非惡性重大，核其犯罪情節亦因被害人之無理
舉動而引起，及被害人傷勢不輕及被告犯罪目的、手段、所生之危害及犯罪後仍
    飾詞狡辯等一切情狀，量處如主文第二項所示之刑，並諭知易科罰金折算之標準
    ，以示警懲。至被告等持以毆傷告訴人之椅子，因未扣案，且屬被告乙○○太太
    經營麵攤所有之物，非被告乙○○所有，故不予宣告沒收，併此敘明。
據上論斷，應依刑事訴訟法第三百六十九條第一項前段、第三百六十四條、第二百九
十九條第一項前段，刑法第二十八條、第二百七十七條第一項、第六十二條前段，罰
金罰鍰提高標準條例第一條前段、第二條，判決如主文。
本案經檢察官丁○○到庭執行職務。
中      華      民      國     九十一    年      九     月      十二    日
                                　　臺灣高等法院臺中分院刑事第七庭
                                    　　　審判長法  官　林  榮　龍
                                                法　官  江  錫  麟
                                            　　法  官  謝  說  容
右正本證明與原本無異。
不得上訴。
                                                書記官　金  珍  華
中      華      民      國　  九十一   年      九       月    十三    日
刑法第二百七十七條
傷害人之身體或健康者，處三年以下有期徒刑，拘役或一千元以下罰金。
犯前項之罪，因而致人於死者，處無期徒或七年以上有期徒刑，致重傷者，處三年以
上、十年以下有期徒刑。
                                                              　　　　　Ａ
